【裁判字號】    91,上易,3507
【裁判日期】    920130
【裁判案由】    違反電子遊戲場業管理條例等
【裁判全文】
臺灣高等法院刑事判決                          九十一年度上易字第三五七號
    上  訴  人  臺灣新竹地方法院檢察署檢察官
    被      告  甲○○  男三十.
右上訴人因被告違反電子遊戲場業管理條例等案件，不服臺灣新竹地方法院九十一年
度易字第六二三號，中華民國九十一年十月三十一日第一審判決（起訴案號：臺灣新
竹地方法院檢察署九十一年度偵字第三一八○號）提起上訴，本院判決如左：
    主  文
上訴駁回。
    理  由
一、公訴意旨：
    檢察官第一審起訴，指被告甲○○受被告彭文杞僱用，在彭文杞所經營的「泛亞
    旅遊售票處」擔任售票並兼兌換零錢之工作，因為查獲當天上開售票處僅有被告
    甲○○一人負責照料店中一切事務，且有幫客人換現金的行為，因而依據刑法第
    二百六十六條第一項前段之賭博罪提起公訴。
二、本院之判斷：
(一)按犯罪事實應依證據認定之，無證據不得推定其犯罪事實，刑事訴訟法第一百五
    十四條定有明文；且認定犯罪事實所憑之證據，雖不以直接證據為限，間接證據
    亦包括在內，然而無論是直接或間接證據，其為訴訟上之證明，須於通常一般之
    人均不致有所懷疑，而得確信其為真實之程度者，始得據為有罪之認定，倘其證
    明尚未達到此一程度，而有合理之懷疑存在時，事實審法院在心證上無從為有罪
    之確信，自應為無罪之判決（最高法院七十六年度台上字第四九八六號判例意旨
    ）。
(二)公訴人認被告甲○○涉嫌觸犯上述賭博罪嫌，無非係以查獲當天上開售票處僅被
    告甲○○一人，當然必須負責照料店中一切事務，如有客人詢問電動玩具情形時
    ，自不可能置之不理，以及證人張承廷於偵訊時證稱：「甲○○會幫客人換現金
    」等語，為主要之論據。但被告甲○○於警局訊問、檢察官偵查及本院審理時，
    均堅決否認有何賭博犯行。
(三)被告辯稱：他是新竹市○○路○○道附近之排班計程車司機，當日係臨時受僱於
    被告彭文杞，屬代班性質，工作內容是賣車票及帶客人上車，沒有幫客人換錢打
    電動玩具等語。
(四)經查：共同被告彭文杞在警局初訊時就供稱：「甲○○是我臨時僱請的店員」（
    見偵查卷第七頁背面），在地方法院審理時也供稱：「甲○○是開計程車的，查
    獲當天我沒有空所以委託他，我沒有跟他說可以換錢，之前他也沒有換過錢」等
    語（見原審九十一年十月二十三日審理筆錄），可見被告甲○○辯說他是計程車
    司機，是臨時受僱予被告彭文杞等語，應是事實。
(五)證人張承廷於警局訊問時也證稱：「我才把玩五分鐘，就被警方查獲，負責人是
    誰我不知道，也不知道是何人擺放的」等語，警察再問「你向何人兌換硬幣？」
    時，亦回答「是我身上所有之硬幣」，最後警察問他「你今天到該處所玩小瑪莉
    電動玩具時，甲○○在做何事？」證人證稱：「甲○○正坐在該店之辦公桌販賣
    遊覽車之車票」等語（見偵查卷第十二頁背面、十三頁）；從上開證人的證詞，
    均未證稱被告有代客人兌換硬幣的行為，後來張承廷於檢察官偵查中，雖經檢察
    官問：「甲○○是否有幫你換現金給客人？」證人回答：「會」（見偵查卷第四
    七頁），但在地方法院法官訊問時則又改稱「有跟甲○○買票，但沒有跟甲○○
    換錢，偵訊中說換現金是指買票找現金」（見原審九十一年十月二十三日審理筆
    錄）等語。足見該證人之證詞內容前後不一致，且其於偵訊時所稱的「換現金」
    一語，語意也不明確，當時真意究竟是公訴人所認的賭博贏錢後之兌換現金行為
    ，或是證人在地方法院審理時所稱的買票後找現金之行為，實難認定，況張承廷
    也是到彭文杞所經營之「泛亞旅遊售票處」把玩電動玩具的客人，並非老闆，檢
    察官問他「甲○○是否有幫你換現金給客人？」，似又把張承廷誤為老闆，此一
    問答已經與被告身分不同而失其證據價值，因為張承廷既非老闆，何來被告幫他
    換現金給客人的道理，故亦難憑該證人上開前後不一致之證詞，而為被告甲○○
    有罪之認定。
(六)至於公訴人雖認當天上開售票處僅被告甲○○一人，當然必須負責照料店中一切
    事務，如有客人詢問電動玩具情形時，自不可能置之不理等情，而認被告甲○○
    應有參與賭博行為，所為論述雖不無可能，但究竟是臆測的詞句，尚難據為認定
    被告甲○○確有賭博犯行之依據。
(七)綜上所論，本案公訴人所舉事證無從積極證明被告甲○○有賭博犯行，依職權調
    查之結果，亦無其他事證足供不利於被告之認定，應認為被告甲○○之犯罪尚不
    能證明，原審依法為無罪之諭知，經核並無不當之處，檢察官提起本件上訴，為
    無理由，應予駁回。
三、適用的法律：應依刑事訴訟法第三百六十八條判決如主文。
本案經檢察官郭啟東到庭執行職務。
中      華      民      國      九十二      年  一    月      三十    日
                              臺灣高等法院刑事第九庭
                                  審判長法  官  李  文  成
                                        法  官  官  有  明
                                        法  官  周  盈  文
右正本證明與原本無異。
不得上訴。
                                        書記官  吳  素  雲
中      華      民      國      九十二      年    二    月      六      日


司法院資訊處製作；財團法人民間司法改革基金會備份。
